臺灣高等法院民事判決　　　　　　　　　　95年度訴字第55號
　　原　　　告　丙○○
　　訴訟代理人　李宏文律師
　　被　　　告　乙○○
　　　　　　　　甲○○
上列當事人間侵權行為損害賠償附帶民事訴訟事件，經本院刑事
庭移送前來，於民國96年3月7日言詞辯論終結，判決如下：
    主  文
被告應連帶給付原告新臺幣柒拾柒萬玖仟玖佰零參元，及自民國
九十五年五月二十三日起至清償日止按週年利率百分之五計算之
利息。
原告其餘之訴及假執行之聲請均駁回。
訴訟費用由被告連帶負擔十分之七，餘由原告負擔。
    事實及理由
一、原告起訴主張：被告乙○○於93年6 月23日凌晨零時20分許
    ，行經臺北縣中和市○○路180號前時， 超速向右偏行駛入
    慢車道，而與同向伊所騎乘之車號BVX-367號 重型機車發生
    碰撞，致伊人車倒地，受有頭部外傷併顱內出血、右臂神經
    叢受損、鼻骨骨折等傷害，導致永久性右上肢功能下降，伊
    所減少勞動能力比例，依各殘廢等級喪失及減少勞動能力比
    率表，為13級殘廢，減少勞動能力23.07%。被告乙○○已經
    本院95年度交上易字第75號刑事判決過失判處有期徒刑四月
    確定，自應負侵權行為之損害賠償責任；另被告甲○○係被
    告乙○○之僱用人，亦應依民法第188條第1項規定負連帶賠
    償責任。 伊因本件事故所受損害總計1,627,770元：(一)醫療
    費用45,694元； (二)減少勞動能力之損失1,082,076元；(三)精
    神慰撫金50萬元；扣除伊已受領之第三人強制責任險理賠金
    553,872元後，尚得請求賠償1,073,898元。爰請求判命：(一)
    被告應連帶給付1, 073,898元及自起訴狀繕本送達翌日起算
    之法定利息。
    (二)願供擔保請准宣告假執行。
二、被告乙○○未於言詞辯論期日到場，核無民事訴訟法第 386
    條所列各款情事，爰依原告聲請由其一造辯論而為判決。
    被告乙○○雖未於言詞辯論期日到場，惟據其以前於準備程
    序到場所為之陳述則以：伊自93年4 月起受僱於被告甲○○
    ，負擔載送冰塊、果糖等原物料之工作，發生本件事故時，
    即係伊駕駛車輛欲前往土城載運冰塊補貨之途中，伊雖願負
    侵權行為之損害賠償責任，惟無資力給付云云抗辯，聲明：
    原告之訴駁回。
    被告甲○○則以：(一)被告乙○○不應負侵權行為損害賠償責
    任：被告乙○○駕駛系爭貨車並未直接向右至內車道行駛，
    而是漸偏右方時擦撞到原告機車，係原告機車行駛於快車道
    且車速比乙○○駕駛貨車為快。又被告乙○○煞車痕由白線
    內偏至另一車道越出20公分，係因先擦撞後爆胎，煞車痕才
    右偏過白線，而系爭貨車之右前輪被原告機車之變速器插破
    3至4公分，且機車引擎前端有直徑約2-3公分之圓洞， 可見
    原告機車由右後方超速切入時，引擎撞到系爭貨車之右前護
    桿致插破右前輪，系爭貨車方越過白線。(二)伊不應負僱用人
    之損害連帶賠償責任：伊與被告乙○○於92年底認識，被告
    察光倫於93年6 月22日以需找工作及搬家為由，向伊借用系
    爭貨車，本件事故發生時，乙○○係在八大電視台委製之威
    勝傳播有限公司中任職，無可能再受僱於伊。車禍發生後，
    伊念在朋友之情，始於93年8月1日僱用被告乙○○至景美市
    場飲料攤幫忙，惟因乙○○試用期間工作不認真遲到早退，
    嚴重曠職達10日以上，伊遂於93年11月間解僱乙○○，乙○
    ○因遭解僱而事後翻異說詞，以達報復目的。(三)原告之醫療
    費僅4萬餘元，其並無異樣、 活動自如，顯見其請求金額過
    高。伊為樹人醫校肄業，現職台南市北區和順里、再興里、
    正覺里社區市民學苑教唱老師， 每月所得3萬元，有子及雙
    親待扶養，子在巴西就學，每月生活費需25,000元，父親中
    風，另尚有2,386,868元之房屋貸款， 每月支出約10萬元，
    請求酌減賠償金額。(四)原告對於本件車禍之發生與有過失等
    語抗辯，聲明：原告之訴駁回。
三、兩造不爭執之事實：
    被告乙○○於93年6 月23日凌晨零時20分許，駕駛另一被告
    甲○○所有之車牌IL-6547號自用小貨車， 沿臺北縣中和市
    ○○路中和市往板橋市方向行駛，途經臺北縣中和市○○路
    180號前時，與同向原告騎乘之車號BVX-367號重型機車發生
    碰撞，原告人車倒地，原告受有頭部外傷併顱內出血、右臂
    神經叢受損、鼻骨骨折等傷，前往國立臺灣大學醫學院附設
    醫院（下稱台大醫院）急診，住院至93年7月5日出院等事實
    ，有台大醫院之診斷證明書附於被告刑案偵查卷內（板橋地
    方法院檢察署94年度他字第3070號卷第14、15頁），並為兩
    造所不爭執，應堪信為真實。
四、本件重要爭點在於：(一)被告乙○○就本件事故是否應負侵權
    行為之損害賠償責任？原告是否與有過失？(二)被告甲○○是
    否應負僱用人之連帶損害賠償責任？(三)原告得請求之損害賠
    償金額為何？
五、被告乙○○就本件事故是否應負侵權行為之損害賠償責任？
    原告是否與有過失？
  (一)查被告乙○○於上開時、地，駕駛被告甲○○所有之車牌IL
    -6547 號自用小貨車行駛於內側第二車道，至臺北縣中和市
    ○○路180 號前時，因前方有某輛機車慢速行駛於內側第一
    、二車道間，乙○○乃往右偏駛，欲伺機超車，竟以時速約
    60公里之車速向右偏行駛入慢車道，其右前車門撞及同向在
    外側第二車道之原告車牌 BVX-367號重型機車，原告因而人
    車倒地，機車則滑行後撞擊停在路邊最外側車道之車牌6B-6
    876號違規臨時停放之自用小客車左前車門（ 所有人為呂鴻
    烈，另經檢察官為不起訴處分），有道路交通事故調查表、
    談話紀錄表、車損及現場照片多幀附於刑案偵查卷內足憑（
    上開第3070號卷第43- 66頁）。
  (二)自道路交通事故現場圖所繪之被告乙○○駕駛系爭貨車在外
    側第二車道自左偏行至右所遺長達14.4公尺之煞車痕（上開
    偵卷第47頁）；再參酌相關人等之現場談話記錄表所述：1.
    被告乙○○陳述：「行至景平路180號前， 我發現我的左前
    方有一位老婆婆駕車（輕機）行駛於內一及內二車道，我見
    狀要準備減速前，忽然我車的右前方傳出巨響，我就緊急煞
    車，我的車有向左輕微的偏過去，我就整個方向盤向右打，
    車子又向右偏，我又立刻向左拉回來將車停下，發現一部重
    機車及騎士側臥在我車的右側外第二車道上，當時我車速55
    -60公里」，原告陳稱：「 行駛在景平路外側二車道，突然
    間便被乙○○駕駛IL-6547號自小貨車， 從後方撞擊到我所
    騎乘之機車」，訴外人呂鴻烈則稱：「我當時臨時停在景平
    路180號前，引擎未熄火，車速0公里，人站立於路旁，突然
    就聽到碰撞的聲音，於我就朝後方看到乙○○自小貨車停在
    路中間，之後便看到重機車倒在我車輛的左前方（葉子板下
    方），但是騎士當時已經倒在我車輛的左前方」（分見上開
    偵卷第43、50、51頁）；另輔以各車輛之車損情形：原告騎
    乘之重機車後車身及側邊擦損；被告乙○○駕駛之系爭IL-6
    547號貨車右前車門凹陷、右前輪爆胎； 訴外人呂鴻烈停放
    之6B-6876號 小客車左前車門擋泥板邊條掉落等情，可知：
    被告乙○○係以55-60公里之時速駕駛系爭貨車， 途經上開
    地點時，欲變至外側第二車道時，未讓直行之原告機車先行
    ，因而撞及原告機車，原告人車倒地，再滑行撞及停放在外
    側車道之呂鴻烈所有小客車。
  (三)按行車速度，依速限標誌或標線之規定，無標誌或標線者，
    行車時速不得超過五十公里；又汽車在雙向四車道行駛變換
    車道時，應讓直行車先行，並注意安全距離，道路交通安全
    規則第93條第1項第1款、第98條第1項第6款分別定有明文。
    查被告乙○○駕駛系爭貨車，行駛至臺北縣中和市○○路18
    0號前，欲自內側車道變換至外側車道時， 應注意讓直行車
    先行，並保持安全距離，而當時雖係夜間，惟有照明，天晴
    ，路面乾燥、無缺陷，亦無障礙物，視距良好，亦據道路交
    通事故調查報告表載明（上開偵卷第48、49頁），並無不能
    注意之情事，該路段限速50公里， 被告乙○○竟以55-60里
    之時速超速行駛，變換車道欲切入外側車道時，未讓直行之
    原告機車先行，又未保持安全距離，堪認：本件事故之發生
    ，係因被告乙○○超速及變換車道時未讓直行車先行、未保
    持安全距離之過失所致，且本件經臺灣省臺北縣區車輛行車
    事故鑑定委員會鑑定，亦同此認定，有該委員會北縣鑑字第
    941035號鑑定意見書可按（ 上開偵卷第第83-85頁）。是被
    告違反道路交通安全規定第93條第1項第1款、 第98條第1項
    第6款規定之過失行為， 與原告所受傷害間有相當因果關係
    。
  (四)原告是否與有過失？
    被告甲○○雖辯稱：乙○○駕駛系爭貨車並未直接向右至內
    車道行駛，而是漸偏右方時擦撞到原告機車，係原告機車行
    駛於快車道且車速比乙○○駕駛貨車為快云云。惟查：被告
    乙○○於事故發生後之談話紀錄表中自承：行車時速約55-6
    0公里（上開偵卷第50頁）， 於刑案偵查中仍陳述：「我的
    車速當時時速約60」（上開偵卷第88頁）。再參之原告於談
    話紀錄表陳述：「我之前在景平路、大勇街口停等紅燈，綠
    燈後直行打到二檔就肇事，當時車速約40公里左右」等語（
    上開偵卷第43頁），衡酌原告於綠燈後起駛，剛換檔至二檔
    ，則其所陳車速約40公里左右，應非子虛。再原告機車及被
    告乙○○均同向行駛，依被告乙○○所述：「我車的右前方
    傳出巨響」，且原告機車係後車身及側邊擦損，可見被告乙
    ○○駕駛之系爭貨車右前方撞及原告之機車後車身，若原告
    行車速度快過被告乙○○之貨車者，原告自無可能遭被告乙
    ○○撞及。此外，卷附並無任何證據足資證明原告就本件事
    故之發生與有過失，本件經臺灣省臺北縣區車輛行車事故鑑
    定委員會鑑定結果，亦認定認原告並無肇事因素，有上開鑑
    定意見書可參（上開偵卷第84頁），從而被告甲○○辯稱：
    本件原告亦與有過失云云，委無可採。
六、被告甲○○是否應負僱用人之連帶損害賠償責任？
  (一)原告主張：被告甲○○為被告乙○○之僱用人一節，業據被
    告乙○○自承：其自93 年4月起受僱於甲○○，平日駕駛系
    爭貨車載送冰塊、果糖等貨物補貨在卷，惟為被告甲○○所
    否認，並辯以：乙○○於93 年6月23日駕駛伊所有系爭貨車
    肇事，係因乙○○以找工作及搬家為由，向伊借用車輛，當
    時乙○○係在八大電視台委製之威勝傳播有限公司擔任助理
    ，不可能受僱於伊；伊係至93 年8月始開始僱用乙○○，至
    93年11月因乙○○工作不認真遲到早退，嚴重曠職而遭伊解
    僱，乙○○因而事後翻異說詞，以達報復目的，乙○○應提
    出93年6月之出勤表云云，並提出乙○○於93 年8、9月之出
    勤表為據。
  (二)經查：
    1.員工受僱於甲○○期間，甲○○並未幫員工投保勞健保，
      亦未申報薪資所得，故無扣繳憑單等情，業據被告乙○○
      、甲○○、證人即甲○○之員工余育哲、洪宥心陳述一致
      （本院卷第78頁反面、79、100頁反面、118頁）。又出勤
      表於員工填寫完後，並非由員工保管，已據被告乙○○陳
      明（本院卷第78頁反面），證人余育哲亦證述：簽到卡（
      出勤表）係放在（萬華）公司裡面（ 本院卷第100頁），
      衡諸社會常情，員工之出勤表應放置於僱主處，以利僱主
      考核，是本件尚不能以被告乙○○未提出93年6 月之出勤
      表遽謂其非受僱於甲○○，而應參酌其他證據綜合判斷之
      。
    2.被告甲○○雖指陳：伊於93年11月間將乙○○解僱，乙○
      ○因而事後翻異說詞，以達報復目的云云。惟查被告乙○
      ○至刑案第二審中之95年4月7日準備程序中始稱：伊自93
      年4 月起受僱於被告甲○○，工作內容包括載貨，案發當
      時，其係駕駛系爭貨車，前往被告甲○○位於土城家中載
      運冰塊等語（刑案第二審卷第18頁）。參之被告甲○○提
      出之出勤表上記載：「9、10、11 月全結清」（本院卷第
      16頁），並經乙○○簽字認可，可見該二人間並無被告甲
      ○○所稱之薪資糾紛。且被告乙○○因於93年11月間遭甲
      ○○解僱而懷恨在心，意欲構陷者，應在94年偵查階段中
      即指稱，以達報復目的才是，而非遲至95年4 月始改稱甲
      ○○為其僱主，故被告甲○○上開指陳，顯不可採。
    3.查被告甲○○自陳：其土城住處設有製冰機製作冰塊，以
      供其開設之二個攤位所需，又系爭貨車平日即為業務用車
      ，供載運冰塊等語（刑案第二審卷第48、49頁）；再依證
      人即被告甲○○舉出之證人洪宥心證稱：每天都會補貨，
      否則冰塊會不夠云云（本院卷第117 頁），益證被告甲○
      ○經營之攤位對於冰塊需求量相當大。參照被告甲○○提
      出乙○○之93年8、9 月份之出勤表記載（本院卷第15-18
      頁），可知被告乙○○之上班時間係在下午1 時起至翌日
      早上，即該時段時間為被告甲○○開設攤位之營業時間，
      被告甲○○自無可能於正常營業時間不顧自己攤位之冰塊
      所需，而將系爭貨車全天候借予被告乙○○使用，顯違常
      理。
    4.又系爭貨車於發生車禍翌日93年6 月24日，係由被告乙○
      ○駛往普利擎汽車專業保養中心台大店，維修：直拉桿、
      右後照鏡；嗣於93年7月10 日再由被告乙○○將系爭貨車
      駛往該店（里程41,000公里），進行日常保養：更換機油
      及左後照鏡等情，有原告提出、被告甲○○不爭執為真正
      之上開保養中心車輛來修記錄表可按（本院卷第107、108
      頁）。上開系爭貨車之維修保養時間，均在被告甲○○所
      述：於93年8月1日僱用被告乙○○之前。再參照證人余育
      哲證稱：系爭車輛之保養事宜由甲○○負責在卷（本院卷
      第101頁）。被告甲○○雖辯稱：乙○○於93年8 月1日前
      向其借車使用數次，系爭車輛車齡已經12、13年，都沒有
      保養，並否認93年7 月10日委請乙○○將系爭貨車送請保
      養云云（本院卷第101頁反面、102頁），惟被告乙○○已
      於6 月23日發生車禍，並致原告受傷，衡諸一般常情，車
      主畏懼再發生狀況拒絕出借惟恐不及，自無再將車輛借予
      乙○○使用之可能；況被告乙○○資力不佳，若非受僱於
      被告甲○○，豈會自行出資無端將系爭貨車委送保養之理
      ？在在均不合常理。
    5.另輔以系爭貨車自93年4 月1日起至同年7月31日止期間，
      於景美夜市○○○○○街違規停車，遭警方及台北市停車
      管理處開單取締4次（93年4月1日、4月23日、5月14日、6
      月17日），違規行為態樣屬道路交通管理處罰條例第56條
      第1項第10款：「於身分障礙專用停車位違規停車者」規
      定者有3次（93年4月23日、5月14日、6月17日，有本院向
      臺北市交通事件裁決所之交通違規查詢表在卷（本院卷第
      89頁），核與被告乙○○當庭陳述：伊於任職期間因將系
      爭貨車停在景美區之殘障停車位，而被開過罰單一節（本
      院卷第79頁）相符。若被告乙○○非受僱於甲○○，並駕
      駛系爭貨車長期執行職務者，自無可能就系爭貨車之多次
      停放位置及違規原因如此知之甚稔！
    6.再據被告乙○○稱：本件事故發生之93年6月23 日凌晨零
      時二十分許，係其自被告甲○○設於景美夜市攤位欲返回
      甲○○之土城住處，以載運補充冰塊及原物料等語（本院
      卷第78頁反面），而景美夜市前往土城途中之正常交通路
      線，必會經過中和市○○路，本件車禍即在中和市○○路
      所發生，亦與被告乙○○所述之行車方向吻合。
    7.被告甲○○陳稱：被告乙○○以找工作及搬家為由，向伊
      借用系爭貨車一節，惟觀察刑案偵卷所附照片（上開偵卷
      第58-60 頁），系爭貨車之後車箱為一冷藏庫，供載運冰
      塊、生鮮食品專用，約1200ＣＣ，此亦為被告甲○○所是
      認（本院卷第78頁反面），可知：系爭貨車之空間有限，
      無法供載運傢俱及大型物品之搬家用途，則被告甲○○所
      述：被告乙○○以搬家為由向伊借用系爭貨車，尚不可採
      。
    8.況刑案第一審判決係以被告乙○○違反刑法第284條第1項
      之普通過失傷害罪，量刑僅為拘役50日，其至第二審中自
      白受僱於被告甲○○，在執行業務中發生車禍，受命法官
      及審判長均一再曉諭其更改陳述，將可能成立業務過失傷
      害罪（刑案第二審卷第21、60頁），然被告乙○○仍未更
      異其說，其後經本院刑事庭以其觸犯業務過失傷害罪，而
      判處有期徒刑4月確定在案，被告乙○○並非至愚，應無
      為達構陷被告甲○○負僱用人責任，致令自身刑罰加重之
      理，況此舉無解於被告乙○○應負之侵權行為責任。
    9.被告甲○○舉出之證人余育哲雖證稱：伊於93年8月1日始
      將工作交接予被告乙○○（本院卷第100 頁反面），另一
      證人洪宥心（自91年底工作至93年7月5日）亦證述：對於
      被告蔡光霖沒有印象在卷（本院卷第116 頁反面），惟該
      二人之受僱期間未據被告甲○○提出出勤表供參，又無報
      稅資料以資核對，則渠等二人所述之工作期間是否真正，
      已有可疑，故尚難僅憑渠等二人上開證述內容，遽以憑作
      有利於被告甲○○之認定。至於被告甲○○所陳：93 年4
      至7月份， 被告乙○○受僱於威勝傳播有限公司云云，惟
      對照被告乙○○之稅務電子閘門財產所得明細表（本院卷
      第33-36頁），於93 年之所得中並無威勝傳播有限公司；
      縱令為真，惟被告乙○○亦有兼職之可能，尚無足推翻本
      院依憑其他證據認定被告乙○○受僱於被告甲○○之上開
      事實。
    10.承上開說明，因認被告乙○○於本件車禍發生時，確係受
      僱於被告甲○○，且當時係在執行其載運冰塊、原物料之
      業務當中，則原告主張依民法第188條第1項規定，被告甲
      ○○應負僱用人之連帶賠償責任，洵屬有據。
七、原告得請求之損害賠償金額為何？
  (一)醫療費用45,694元部分：
    原告主張：伊因本件事故受有頭部外傷併顱內出血、右神經
    受損、鼻骨骨折等傷，前往台大醫院急診治療，住院至93年
    7月5日出院，共計支出醫療費用（自付額）45,694元之情，
    業據提出 台大醫院費用證明單6紙為證（本院附民卷第6-11
    頁），應堪採信，則原告訴請賠償醫療費用45,694元，應予
    准許。
  (二)減少勞動能力之損失1,082,076元部分：
    1.按不法侵害他人之身體或健康者，對於被害人因此喪失或
      減少勞動能力者，應負損害賠償責任，民法第193 條定有
      明文。又身體或健康受侵害，而減少勞動能力者，其減少
      及殘存能力之價值，不能以現有收入為準，蓋現有收入每
      因特殊因素之存在，而與實際所餘勞動能力不能相符，現
      有收入高者，一旦喪失其職位，未必能自他處獲得同一待
      遇，故所謂減少及殘存能力之價值應以其能力在通常情形
      下可能取得之收入為標準；另被害人因身體、健康被侵害
      而喪失勞動能力所受損害，其金額應就被害人受侵害前之
      身體、健康狀態、教育程度、專門技能、社會經驗等方面
      酌定之，不能以一時一地之工作收入為準，最高法院61年
      台上字第1987號、63年台上字第1394號判例足供參照。
    2.原告主張：伊為73年7月12日生，本可工作至六十歲即133
      年7月12日，本件事故發生於93年6月23日，為便利計算願
      減縮可工作期間之末日為133年6月23日，尚有勞動期間40
      年；又本件事故發生後，經勞工保險局審定殘廢程度為殘
      廢給付標準表規定之第九項，即殘廢等級第十三項，即減
      少勞動能力23.07%；另事故發生前六個月平均月投保薪資
      為17,520元，則依霍夫曼計算係數予以計算，伊所受減少
      勞動能力之損失為1,082,076元（17,520x12x 22.30976 x
      23.07%=1,082,076）等節；惟據被告甲○○所爭執，並辯
      以：原告自陳現於光武技術學院二專就，課餘仍在歐立食
      品股份有限公司打工，顯見原告並非單純之勞動工作者，
      其有再受更高等教育之機會，且其所受傷害僅為右上肢功
      能下降，則其勞動能力減少比例宜酌減至10%云云。
    3.經查：
      (1)原告經勞工保險局審定其於發生事故前六個月，平均月
        投保薪資為17,520元（日給付額為584元）， 有勞工保
        險局核定通知書可稽（本院附民卷第5頁）， 未據被告
        爭執，堪予採信。
      (2)又原告因發生本件車禍，雖經治療，惟目前仍右上臂經
        度肌肉萎縮，肌力為4+ （滿分5分），係永久性之右上
        肢功能下降，有台大醫院診斷證明書足憑（本院卷第81
        頁），可見：原告因本件事故所受之右臂神經叢受損之
        傷勢，未來已無康復之可能。再經本院委請台大醫院鑑
        定原告右上肢功能之下降比例，鑑定結論為：原告之右
        手肌力為正常人之80%-85%，故下降比例為15%-20%，亦
        有台大醫院96 年1月23日校附醫秘字第0960001045號函
        附卷（本院卷第93頁）。原告係右上肢留存永久性之功
        能下降，並非下肢受損，則被告甲○○指摘：原告並無
        異樣、活動自如云云，自無足取。
      (3)本院參酌：原告經勞工保險局審定殘廢程度為殘廢給付
        標準表規定之第九項，即殘廢等級第十三級，再對照勞
        工保險條例第53條附表所載之殘廢等級表，第十三級之
        減少勞動能力23.07%，有勞工保險局核定通知書及殘廢
        等級或減少勞動能力比率表可參（ 本院卷第5、13頁）
        ，因認原告因本件事故致減少勞動能力之比例為20% 。
        被告甲○○抗辯：原告將來可能會受更高等之教育，其
        勞動能力減少比例應酌減云云，惟本件訴訟審理中，本
        院應斟酌至事實審言詞辯論終結前之事證，就原告右上
        肢功能下降之比例已經台大醫院鑑定，另並參酌勞工保
        險局之審定資料，詳如上述，至於原告將來是否會受更
        高等教育，尚在未定之數，既未在本件訴訟事實審言詞
        辯論終結前發生，本院自無從斟酌在內。
      (4)查原告為73年7月12 日生，依一般常情可工作至六十歲
        即133年7月12日止，而本件事故發生於93年6月23 日，
        其勞動工作期間尚有40年餘，則其主張尚有勞動期間40
        年，為有理由。再依霍夫曼計算係數扣除中間法定利息
        ，據以計算原告所得請求之減少勞動能力之損失為938,
        081元（17,520x12x22.30976x20%=938,081， 元以下四
        捨五入），則原告逾上開數額之請求，尚屬無據，不應
        准許。
  (三)精神慰撫金50萬元部分：
    1.按不法侵害他人之身體、健康、名譽、自由、信用、隱私
      、貞操，或不法侵害其他人格法益而情節重大者，被害人
      雖非財產上之損害，亦得請求賠償相當之金額，民法第19
      5條第1項前段定有明文。
    2.查原告因本件事故，自93年6月23 日在台大醫院住院至同
      年7月5日始出院，其受有前述頭部外傷併顱內出血、右臂
      神經叢受損、鼻骨骨折等傷害，右臂之傷勢並導致永久性
      右上肢功能下降，詳如前陳，且其平日慣用右手（本院卷
      第78頁反面），則右上肢永久性功能下降對於其日常生活
      及工作帶來不便，堪見原告因本件車禍事故受傷，在精神
      上確有相當痛苦。
    3.經查：
      (1)原告出生於73年7月12日，發生車禍時年僅20 歲，於休
        養後現就讀於光武技術學院二專部餐飲科，課餘在歐立
        食品股份有限公司兼職，每月薪資約1 萬元，名下無任
        何不動產及汽機車，業據其陳明（本院卷第67頁），並
        有稅務電子閘門財產所得調件明細表、歐立食品股份有
        限公司之在職證明書可按（本院卷第25-32、82頁）。
      (2)被告乙○○出生於72年8月9日，肇事時年僅21歲，93、
        94年度所得依序為594,821、204,531元，平均每月收入
        為3萬3千餘元，名下有鈶灣電子有限公司之投資10萬元
        等情，有稅務電子閘門財產所得調件明細表足憑（本院
        卷第33-36頁）。
      (3)被告甲○○出生於51年11月14日，樹人醫校肄業，現為
        台南市社區市民學苑之教唱老師，每月所得3 萬元，本
        件事故發生時為42歲，有房屋、土地、汽車及投資，財
        產總額2,337,832 元，尚有父母及子女待扶養，另並有
        信用卡之卡債負擔，業據其陳明（本院卷47、48頁），
        並有信用卡用結單、安信銀行及富邦銀行之信用卡帳單
        、土地及建物所有權狀、稅務電子閘門財產所得調件明
        細表等件足憑（本院卷第37-40、56-62頁）。
      (4)本院斟酌：兩造上述之身分、地位、經濟資力，原告因
        本件事故所受傷害嚴重程度，兩造迄未達成和解等一切
        因素，因認原告得請求賠償之精神慰撫金以35萬元為妥
        適，應予准許；原告逾上開部分之請求，為無理由。
八、綜上所述，原告因本件事故得請求賠償之金額為1,333,775
    元（45,694+938,081+350,000=1,333,775）。又按保險人依
    強制汽車責任保險法規定給付之保險金，視為加害人或被保
    險人損害賠償金額之一部份；加害人或被保險人受賠償請求
    時，得扣除之，強制汽車責任保險法第30條規定甚明。查原
    告於本件事故發生後，已受領強制汽車責任之保險理賠金55
    3,872元，業據其陳明（本院卷第66頁）， 並有原告受領保
    險公司給付之匯款明細在卷（本院卷第75頁），則依上開規
    定，原告受領之強制汽車責任保險理賠金553,872元， 視為
    被告應負損害賠償金額之一部分，而應予扣除，於扣除後，
    原告尚得請求被告連帶賠償之金額為779,903元（1,333,775
    -553,872=779,903）。從而，原告依侵權行為之法律關係，
    得請求被告連帶賠償於779,903元 及起訴狀繕本送達翌日即
    95年5 月23日起算之法定利息範圍內，為有理由，應予准許
    ；逾上開准許範圍之之請求，為無理由，應予駁回。本件訴
    訟標的價額未逾150萬元，於本審判決後即行確定， 並無定
    假執行擔保金額之必要，爰將原告之假執行聲請予以駁回。
九、本件結論已臻明確，兩造其餘攻防及舉證核與結論不生影響
    ，爰不再一一論述。
十、據上論結：本件原告之訴為一部有理由，一部無理由，依民
    事訴訟法第385條第1項前段、第79 條、第85條第2項，判決
    如主文。
中　　華　　民　　國　　96　　年　　3　　月　　21 　　日
                    民事第一庭
                        審判長法　官  張耀彩
　　　　　　　　　　　　  　　法　官  盧彥如
　　　　　　　　　　　　  　　法　官  林金吾
正本係照原本作成。
不得上訴。
中　　華　　民　　國　　96　　年　　3 　　月　　21　　日
                              書記官  張淑芳
